【裁判字號】    99,交聲,448
【裁判日期】    990416
【裁判案由】    交管條例聲異
【裁判全文】
臺灣板橋地方法院交通事件裁定         99年度交聲字第448號
原處分機關  交通部公路總局臺北區監理所板橋監理站
異  議  人
即受處分人  乙○○
上列異議人即受處分人因違反道路交通管理處罰條例案件，對於
交通部公路總局臺北區監理所板橋監理站於民國99年1 月28日所
為之板監裁字第裁41-C00000000號裁決處分，聲明異議，本院裁
定如下：
    主  文
異議駁回。
    理  由
一、原處分意旨略以：異議人即受處分人乙○○於民國98年5 月
    13日11時44分許，騎乘車牌號碼M69-523 號重型機車，在臺
    北縣中和市○○路118巷口，因有「紅燈左轉（宜安左轉118
    巷）」之違規，為臺北縣政府警察局中和分局安平派出所警
    員當場攔停舉發。嗣原處分機關乃依道路交通管理處罰條例
    第53條第1 項、第63條第1 項第3 款（裁決書漏載第3 款）
    規定，裁處受處分人罰鍰新臺幣4 千5 百元，並記違規點數
    3 點。
二、聲明異議意旨略以：本件係員警躲在暗處取締的業績，當時
    伊停等紅燈待左轉，在紅燈閃變綠燈中就加油，差不到1 秒
    硬被開單，就伊之認知這並不是闖紅燈行為，員警在執行取
    締勤務方面應該再人性化一點。又當日伊因急赴親人喪禮，
    心情惡劣，要求開單快一點，伊沒看罰單寫什麼，也沒收到
    通知，致伊沒繳交罰鍰，今被重罰。為此爰依法聲明異議云
    云。
三、按汽車駕駛人，行經有燈光號誌管制之交岔路口闖紅燈者，
    處新臺幣1 千8 百元以上5 千4 百元以下罰鍰；汽車駕駛人
    有第53條情形者，除依原條款處罰鍰外，並記違規點數3 點
    ，道路交通管理處罰條例第53條第1 項、第63條第1 項第3
    款分別定有明文。
四、經查：
  (一)本件異議人即受處分人乙○○騎乘車牌號碼M69-523 號重型
    機車，於上開時地，因有「紅燈左轉」之違規，為臺北縣政
    府警察局中和分局安平派出所警員攔停舉發等情，有臺北縣
    政府警察局北縣警交大字第C00000000 號舉發違反道路交通
    管理事件通知單影本1 紙在卷可考。且證人即本件掣單員警
    甲○○於本院調查時亦具結證稱：本件舉發通知單是伊簽發
    的，當時伊在宜安路118 巷內，異議人是從宜安路上要左轉
    118 巷，因為當時伊的行向號誌燈是綠燈，所以伊就攔停異
    議人，並以「紅燈左轉」為由開單舉發等語（參見本院99年
    4 月7 日訊問筆錄第2 頁）。審酌證人即本件舉發員警甲○
    ○為執行公務之人員，對於燈號變換及用路人是否違規，其
    觀察程度自較一般人更為專注，錯看或誤判之可能性較低，
    兼衡證人甲○○業到庭簽立證人結文具結擔保其證述之真實
    性，在負擔偽證罪之心理處罰狀態下，證述受處分人經認定
    違規及舉發之經過，而依本件卷存證據資料並無何積極證據
    足資證明證人上述證述係屬虛偽，亦無足以令人顯信證人之
    證述為不可採之品格證據或前科證據存在，是堪信證人之證
    言為真實，而得採為本件事實認定之論據。再異議人於本院
    調查時陳稱：伊沒有看伊正前方的號誌燈，而是看伊要左轉
    車道的燈號，當時該燈號是黃燈要轉紅燈的時候等語（參見
    本院99年4 月7 日訊問筆錄第1 頁）。是本件異議人於上開
    時、地，確有「紅燈左轉」之違規事實，應堪認定。至異議
    人雖辯稱舉發員警之執勤應再人性化一點，本件依伊之認知
    不算闖紅燈云云，惟警員之舉發決定是否適當，事屬行政機
    關之固有權限，除有重大瑕疵或違法之情形外，並非本院所
    得置喙，而本件異議人確有紅燈左轉之違規行為，已如前述
    ，警員據以舉發，並無何違法情事或明顯瑕疵可指，依上開
    說明，本院尚無審查其妥當性之餘地。是異議人上開所辯，
    殊無可採。
  (二)又異議人另辯稱：伊沒看罰單寫什麼，也沒收到通知，以致
    沒繳交罰鍰，今被重罰云云。惟按行為人有違反道路交通管
    理處罰條例之情形者，應填製舉發違反道路交通管理事件通
    知單，並於被通知人欄予以勾記，其係當場舉發者，應填記
    駕駛人或行為人姓名、性別、出生年月日、地址、身分證統
    一編號及車主姓名、地址、車牌號碼、車輛種類。被查獲之
    駕駛人或行為人為受處分人時，應於填記通知單後將通知聯
    交付該駕駛人或行為人簽名或蓋章收受之；拒絕簽章者，仍
    應將通知聯交付該駕駛人或行為人收受，並記明其事由及交
    付之時間；拒絕收受者，應告知其應到案時間及處所，並記
    明事由與告知事項，視為已收受，違反道路交通管理事件統
    一裁罰基準及處理細則第11條第1 項第1 款定有明文。查本
    件舉發通知單收受通知聯者簽章欄上註記有「已告知繳費期
    限、地點，當事人拒簽」等字樣，此有該舉發違反道路交通
    管理事件通知單在卷可考，且證人即本件掣單員警甲○○於
    本院調查時亦具結證稱：當時伊有告知異議人應到案的時間
    、地點，並註記在紅單上面，將紅單收執聯交付給異議人，
    但伊這班勤務結束不久後，伊的同事在執勤地點附近，撿到
    這張交給異議人的收執聯，這表示應該是異議人把這張紅單
    隨意丟棄。異議人是有當場收受本件的舉發通知單，他當時
    拒絕簽名，事後並將該收執聯丟棄等語（參見本院99年4 月
    7 日訊問筆錄第2 至3 頁），本件舉發員警既有將舉發通知
    單交予異議人，同時告知異議人應到案時間及處所，並將之
    記明於舉發通知單上，則依上開規定，本件應視為異議人已
    經收受該通知單。異議人本可於罰單之應到案日期之前，繳
    納最低罰鍰，然因其未依限繳納罰鍰，故原處分機關依法提
    高罰鍰額度，自無違誤。
五、綜上所述，本件異議人前開違規事實，事證明確，原處分機
    關依道路交通管理處罰條例第53條第1 項、第63條第1 項第
    3 款規定，裁處異議人罰鍰新臺幣4 千5 百元，並記違規點
    數3 點，核無違誤。本件異議人之異議為無理由，應予駁回
    。
據上論斷，應依道路交通案件處理辦法第19條，裁定如主文。
中    華    民    國    99    年    4     月    16    日
                      交通法庭  法  官  陳正偉
上列正本證明與原本無異。
如不服本裁定，應於裁定送達後五日內敘明抗告理由，向本院提
出抗告狀。
                                書記官  江文彬
中    華    民    國    99    年    4     月    16    日

司法院資訊處製作；財團法人民間司法改革基金會備份。
